【裁判字號】    98,訴,823
【裁判日期】    980721
【裁判案由】    毒品危害防制條例
【裁判全文】
臺灣臺北地方法院刑事判決               98年度訴字第823號
公  訴  人  臺灣臺北地方法院檢察署檢察官
被      告  甲○○
上列被告因違反毒品危害防制條例案件，經檢察官提起公訴（98
年度毒偵字第1107號），嗣被告於準備程序中就被訴事實為有罪
之陳述，由本院裁定以簡式審判程序審理，判決如下：
    主  文
甲○○施用第一級毒品，處有期徒刑捌月，扣案之注射針筒壹支
沒收；又施用第二級毒品，處有期徒刑肆月；應執行有期徒刑壹
年，扣案之注射針筒壹支沒收。
    事  實
一、甲○○因施用毒品案件，經臺灣苗栗地方法院以89年度毒聲
    字第893號裁定送觀察、勒戒後，於民國89年6月23日釋放出
    所，並由臺灣苗栗地方法院檢察署檢察官於同日以89年度毒
    偵字第1247號不起訴處分確定；復因竊盜案件，經臺灣板橋
    地方法院以90年度易字第1701號判處有期徒刑3 月確定（下
    稱案）；再因違反毒品危害防制條例等案件，經本院以90
    年度訴字第1066號分別判處有期徒刑9 月（下稱案）、10
    月（下稱案），並定其應執行刑為有期徒刑1年6月確定；
    又因贓物案件，經臺灣板橋地方法院以91年度易字第137 號
    判處有期徒刑4月，上訴臺灣高等法院後，撤回上訴確定（
    下稱案）；並因恐嚇等案件，經臺灣彰化地方法院以91年
    度易字第1101號分別判處有期徒刑8月（下稱案）、4月（
    下稱案），並定應執行有期徒刑10月確定；上開案、
    及罪另經本院以91年度聲字第1518號定其應執行刑為有期
    徒刑1年2月確定，於91年5月3日入監執行，於93年3月5日縮
    短刑期假釋出監。又因施用毒品案件，經本院以93年度訴字
    第1226號分別判處有期徒刑7月（下稱案）、6月（下稱案
    ），並定其應執行有期徒刑1 年確定；再因偽造文書案件
    ，經臺灣板橋地方法院以94年度簡字第112號判處有期徒刑6
    月確定（下稱案）；復因偽造有價證券案件，經臺灣板橋
    地方法院以94年度訴字第1927號判處有期徒刑3年2月確定（
    下稱案）；又因竊盜案件，經臺灣板橋地方法院以95年度
    簡字第1432號判處有期徒刑6 月確定（下稱案）；上開
    至罪另經臺灣板橋地方法院以95年度聲字第3539號定其應
    執行刑為應執行有期徒刑4 年10月，嗣經臺灣板橋地方法院
    以96年度聲減字第4474號減為有期徒刑4年2月確定；且前揭
    假釋亦經撤銷，執行殘刑4月29日，於94年1月18日入監執行
    ，而於97年9 月12日縮短刑期假釋出監（至98年7月2日始假
    釋期滿，本案係於假釋期間所犯，不構成累犯）。
二、詎甲○○竟不知悔悟，復於釋放完畢後5 年後再基於施用第
    二級毒品甲基安非他命之犯意，於98年4月1日下午4 時40分
    許回溯96小時內之某時，在不詳地點，施用第二級毒品甲基
    安非他命1 次；另基於施用第一級毒品海洛因之犯意，於98
    年4月1日下午3時30分許，在臺北市○○區○○街30號4樓樓
    梯間，以針筒注射之方式，施用第一級毒品海洛因1 次。嗣
    於同日下午4 時40分許，在上開樓梯間，為警查獲，並扣得
    其所有且供施用海洛因用之注射針筒1支。
三、案經臺北市政府警察局萬華分局報請臺灣臺北地方法院檢察
    署檢察官偵查起訴。
    理  由
一、本案被告甲○○所犯為死刑、無期徒刑、最輕本刑為3 年以
    上有期徒刑以外之罪，被告於準備程序中就被訴事實為有罪
    之陳述，經法官告知簡式審判程序之旨，並聽取公訴人、被
    告之意見後，本院認為適宜進行簡式審判程序，而依刑事訴
    訟法第273條之1第1項規定，裁定改用簡式審判程序。
二、前揭犯罪事實，業據被告於本院準備程序及審理時坦承不諱
    （見本院卷第44頁反面、第46頁反面），且被告為警查獲後
    所採集之尿液，經鑑定結果，呈鴉片類及安非他命類陽性反
    應，此有臺灣尖端先進生技醫藥股份有限公司98年4 月10日
    濫用藥物檢驗報告及臺北市政府警察局偵辦毒品案件尿液檢
    體委驗單各1 紙附卷可稽（見偵卷第46、48頁），並有注射
    針筒1 支扣案足憑，益徵被告上揭出於任意性之自白核與事
    實相符。本案事證明確，被告施用海洛因及甲基安非他命各
    1 次之犯行洵堪認定，應依法論科。
三、按施用第一、二級毒品為犯罪行為，毒品危害防制條例第10
    條定有處罰明文。故施用第一、二級毒品者，依前揭規定本
    應科以刑罰。惟基於刑事政策，對合於一定條件之施用者，
    則依同條例第20條、第23條之規定，施以觀察、勒戒及強制
    戒治之保安處分。又毒品危害防制條例於92年7月9日修正公
    布，自93年1月9日施行，其中第20條、第23條將施用毒品之
    刑事處遇程序，區分為「初犯」及「5年內再犯」、「5年後
    再犯」。依其立法理由之說明：「初犯」，經觀察、勒戒或
    強制戒治後，應為不起訴處分或不付審理之裁定；經觀察、
    勒戒或強制戒治執行完畢釋放後，「5 年內再犯」者，因其
    再犯率甚高，原實施之觀察、勒戒及強制戒治既已無法收其
    實效，爰依法追訴或裁定交付審理。至於經觀察、勒戒或強
    制戒治執行完畢釋放後，「5 年後再犯」者，前所實施之觀
    察、勒戒或強制戒治已足以遮斷其施用毒品之毒癮，為期自
    新及協助其斷除毒癮，仍適用「初犯」規定，先經觀察、勒
    戒或強制戒治之程序。從而依修正後之規定，僅限於「初犯
    」及「5 年後再犯」二種情形，始應先經觀察、勒戒或強制
    戒治程序。倘被告於5 年內已再犯，經依法追訴處罰，縱其
    第3次（或第3次以上）再度施用毒品之時間，在初犯經觀察
    、勒戒或強制戒治執行完畢釋放五年以後，已不合於「5 年
    後再犯」之規定，且因已於「5 年內再犯」，顯見其再犯率
    甚高，原實施觀察、勒戒或強制戒治，已無法收其實效，即
    應依該條例第10條處罰（最高法院95年度第7 次刑事庭會議
    決議參照）。查被告於89年6 月23日經觀察、勒戒執行完畢
    釋放出所後，5 年內已經再犯施用毒品之罪，且業經依法追
    訴處罰（詳如犯罪事實欄第1 項所述），此有臺灣高等法院
    被告前案紀錄表1件在卷可參（見本院卷第3至27頁），是縱
    其本案施用毒品之時間已在該次觀察、勒戒執行完畢釋放之
    5年之後，仍應依法追訴處罰。
四、按海洛因、甲基安非他命分別係毒品危害防制條例第2 條第
    2項第1款、第2 款所規定之第一級毒品、第二級毒品，不得
    非法持有、施用。被告非法持有該等毒品進而施用，核其所
    為，係分別犯毒品危害防制條例第10條第1 項之施用第一級
    毒品罪及同條第2 項之施用第二級毒品罪。被告持有第一級
    毒品及第二級毒品之低度行為，均已分別為施用之高度行為
    所吸收，不另論罪。被告所犯上開2 罪，犯意各別，行為互
    殊，應予分論併罰。又被告於97年9 月12日因縮短刑期假釋
    出監，至98年7月2日始假釋期滿，本案係於假釋期間所犯，
    依法不構成累犯，檢察官認應依刑法第47條第1 項規定加重
    其刑，容有誤會。爰審酌被告曾有觸犯施用毒品之犯行，雖
    經觀察、勒戒及刑之執行，仍未能斷戒施用毒品惡習，顯見
    其戒治意志不堅，缺乏勒戒動機，本應從重量刑，惟念其施
    用毒品係對己身殘害，未造成他人具體危害，且能坦承犯行
    ，態度尚稱良好，復衡其犯罪之動機、目的、手段，犯罪時
    所受之刺激及其品性、生活狀況、智識程度等一切情狀，分
    別量處如主文之刑，並定其應執行刑，以資儆懲。末查，扣
    案之注射針筒1 支，為被告所有供其犯罪所用之物，業據被
    告陳明在卷，應依刑法第38條第1項第2款之規定宣告沒收。
據上論斷，依刑事訴訟法第273條之1第1項、第299條第1 項前段
，毒品危害防制條例第10條第1項、第2項，刑法第11條、第51條
第5款、第38條第1項第2款，判決如主文。
本案經檢察官申心蓓到庭執行職務。
中    華    民    國    98    年    7     月    21    日
                  刑事第十三庭  法  官  陳君鳳
以上正本證明與原本無異。
如不服本判決應於收受送達後10日內向本院提出上訴書狀，並應
敘述具體理由；其未敘述上訴理由者，應於上訴期間屆滿後20日
內向本院補提理由書（均須按他造當事人之人數附繕）「切勿逕
送上級法院」。
                                書記官  楊湘雯
中    華    民    國    98    年    7     月    21    日
附錄所犯法條：
毒品危害防制條例第10條
施用第一級毒品者，處6月以上5年以下有期徒刑。
施用第二級毒品者，處3年以下有期徒刑。


司法院資訊處製作；財團法人民間司法改革基金會備份。
